臺灣桃園地方法院刑事判決　　　　　　99年度審訴字第2377號
公　訴　人　臺灣桃園地方法院檢察署檢察官
被　　　告　王永福
上列被告因毒品危害防制條例案件，經檢察官提起公訴（99年度
毒偵字第4092號），本院判決如下：
    主  文
本件公訴不受理。
    理  由
一、本件公訴意旨略以：王永福前因施用毒品案件，經觀察、勒
    戒後，認有繼續施用毒品之傾向，繼施以強制戒治，於民國
    88年3 月11日裁定停止戒治，所餘戒治期間付保護管束，於
    88年10月25日期滿，並由本署檢察官以90年戒偵字第63號為
    不起訴處分確定，嗣於90年1 月17日因施用毒品案件，經本
    署檢察官於92年10月24日，以92年度毒偵字第3144、3145號
    聲請簡易判決處刑；復因施用毒品案件，經本署檢察官於93
    年7 月30日以93年度毒偵字第2375、2376號提起公訴；又前
    曾犯竊盜、偽造文書、麻醉藥品管理條例、肅清煙毒條例等
    罪，分別經法院判處有期徒刑在案，嗣經減刑並定應執行刑
    為有期徒刑4 年1 月，於97年10月21日假釋出監付保護管束
    ，於98年8 月8 日期滿執行完畢。詎仍不知悔改，復基於施
    用第一級毒品及第二級毒品之犯意，於99年8 月4 日晚間10
    時許、同日晚間11時許，在桃園縣桃園市○○路永和市場廁
    所內，分別施用第一級毒品海洛因及第二級毒品安非他命各
    1 次，嗣為警於99年8 月5 日凌晨4 時20分許，在桃園縣桃
    園市縣○路3 號查獲，並扣得第一級毒品海洛因1 包（毛重
    0.5 公克），因認被告所為，係涉犯毒品危害防制條例第10
    條第1 項、第2 項之施用第一、二級毒品罪嫌等語。
二、按起訴之程序違背規定者，應諭知不受理之判決，刑事訴訟
    法第303 條第1 款定有明文。次按毒品危害防制條例第20條
    規定：「犯第10條之罪者，檢察官應聲請法院裁定，或少年
    法院（地方法院少年法庭）應先裁定，令被告或少年入勒戒
    處所觀察、勒戒，其期間不得逾2 月。觀察、勒戒後，檢察
    官或少年法院（地方法院少年法庭）依據勒戒處所之陳報，
    認受觀察、勒戒人無繼續施用毒品傾向者，應即釋放，並為
    不起訴之處分或不付審理之裁定；認受觀察、勒戒人有繼續
    施用毒品傾向者，檢察官應聲請法院裁定或由少年法院（地
    方法院少年法庭）裁定令入戒治處所強制戒治，其期間為6
    個月以上，至無繼續強制戒治之必要為止。但最長不得逾1
    年。依前項規定為觀察、勒戒或強制戒治執行完畢釋放後，
    5 年後再犯第10條之罪者，適用本條前2 項之規定」，同條
    例第23條規定：「依第20條第2 項強制戒治期滿，應即釋放
    ，由檢察官為不起訴之處分或少年法院（地方法院少年法庭
    ）為不付審理之裁定。觀察、勒戒或強制戒治執行完畢釋放
    後，5 年內再犯第10條之罪者，檢察官或少年法院（地方法
    院少年法庭）應依法追訴或裁定交付審理」。是依前揭毒品
    危害防制條例之規定，施用毒品之成年人，於偵查程序中，
    初犯者必須先由檢察官向法院聲請觀察、勒戒，再依觀察、
    勒戒之結果，視有無繼續施用之傾向，分別為不起訴處分或
    聲請法院裁定令入戒治處所施以強制戒治期滿後再為不起訴
    處分；而經此觀察、勒戒或強制戒治執行完畢釋放後，5 年
    內再犯第10條之罪者，方得由檢察官依法追訴。又毒品危害
    防制條例於92年7 月9 日修正公布，自93年1 月9 日施行，
    其中第20條、第23條將施用毒品之刑事處遇程序，區分為「
    初犯」及「五年內再犯」、「五年後再犯」。依其立法理由
    之說明：「初犯」，經觀察、勒戒或強制戒治後，應為不起
    訴處分或不付審理之裁定；經觀察、勒戒或強制戒治執行完
    畢釋放後，「五年內再犯」者，因其再犯率甚高，原實施之
    觀察、勒戒及強制戒治既已無法收其實效，爰依法追訴或裁
    定交付審理。至於經觀察、勒戒或強制戒治執行完畢釋放後
    ，「五年後再犯」者，前所實施之觀察、勒戒或強制戒治已
    足以遮斷其施用毒品之毒癮，為期自新及協助其斷除毒癮，
    仍適用「初犯」規定，先經觀察、勒戒或強制戒治之程序。
    從而依修正後之規定，僅限於「初犯」及「五年後再犯」二
    種情形，始應先經觀察、勒戒或強制戒治程序。倘被告於五
    年內已再犯，經依法追訴處罰，縱其第三次（或第三次以上
    ）再度施用毒品之時間，在初犯經觀察、勒戒或強制戒治執
    行完畢釋放五年以後，已不合於「五年後再犯」之規定，且
    因已於「五年內再犯」，顯見其再犯率甚高，原實施觀察、
    勒戒或強制戒治，已無法收其實效，即應依該條例第10條處
    罰（最高法院97年第五次刑事庭會議決議、最高法院96年度
    台非字第119 號、第236 號判決意旨參照）。是施用第一級
    、第二級毒品者，除曾經觀察、勒戒或強制戒治執行完畢後
    5 年內再犯並經依法「追訴處罰」之情形外，經保安處分執
    行完畢釋放後5 年後再犯者，仍得適用以保安處分代替刑事
    訴追程序之規定，檢察官即應依上開條例之規定聲請法院裁
    定令被告入勒戒處所觀察、勒戒，不得逕行起訴，否則其起
    訴程序即屬違背規定，應依刑事訴訟法第303 條第1 款規定
    逕諭知公訴不受理之判決。
三、經查：
  (一)被告王永福前於86年間因施用毒品案件，經臺灣桃園地方法
    院檢察署檢察官提起公訴，繫屬於本院，嗣於審理期間毒品
    危害防制條例修正施行，經本院依毒品危害防制條例規定裁
    定將被告送觀察、勒戒後，因認有繼續施用毒品之傾向，由
    本院於87年11月5 日裁定令入戒治處所施以強制戒治1 年，
    復於88年3 月11日以88年度毒聲字第1483號裁定停止戒治，
    所餘期間付保護管束，於88年10月25日期滿執行完畢，刑事
    案件並經本院於92年7 月30日以87年度訴字第549 號為免刑
    判決，已於92年11月16日確定在案，嗣被告王永福於前開強
    制戒治執行完畢前、或免刑判決前之88年10月6 日至88年12
    月15日、90年9 月18日、91年5 月11日、92年6 月24日因另
    有施用第一、二級毒品行為，經臺灣桃園地方法院檢察署檢
    察官分別以92年度毒偵字第3140、3144、3145號、93年度毒
    偵字第2375、2376號提起公訴，先後由本院以92年度訴字第
    1622號、臺灣高等法院93年度上訴字第3537號判決不受理確
    定之事實，有前開判決書、臺灣高等法院被告前案紀錄表各
    1 份在卷可稽。
  (二)惟查，被告第一次強制戒治執行完畢釋放日期為88年10月25
    日，距離本件起訴之施用毒品犯行已超過5 年，揆諸前揭最
    高法院裁判意旨，除非被告於該次強制戒治執行完畢釋放後
    「5 年內」業已再犯施用毒品罪，並經追訴處罰，堪認其再
    犯率高，原實施之觀察、勒戒及強制戒治已無法收其實效，
    而應逕予起訴，無庸再給予該等治療處遇，否則本次施用毒
    品犯行仍應適用毒品危害防制條例第20條第3 項之規定，先
    令被告入勒戒處所觀察勒戒，而不得逕予追訴處罰。而查，
    本件起訴施用毒品犯行前，被告王永福雖曾因施用毒品案件
    ，經檢察官提起公訴，然因上開犯行均經本院、臺灣高等法
    院分別判決不受理確定在案，並無受刑罰、保安處分之情，
    已如前述說明，基於有利被告考量，仍應認與前揭決議、判
    決意旨所指「初犯經保安處分執行完畢釋放後5 年內再犯，
    並經『追訴處罰』」之情形有別。是揆諸前揭說明，被告王
    永福本次施用毒品犯行因距初次強制戒治執行完畢日超過5
    年，復無『5 年內再犯』之情形，故仍應適用毒品危害防制
    條例第20條第3 項規定，再命被告王永福入勒戒處所執行觀
    察、勒戒，始為適法。況被告王永福嗣於99年7 月7 日因另
    犯施用第一、二級毒品犯行，業經臺灣桃園地方法院檢察署
    檢察官聲請觀察勒戒，由本院以99年度毒聲字第879 號裁定
    令入勒戒處所施以觀察勒戒，被告王永福不服抗告後，嗣經
    臺灣高等法院於99年10月21日以99年度毒抗字第318 號裁定
    駁回抗告確定在案，此亦有該裁定書各1 份附卷足憑。是被
    告於本案所犯施用毒品犯行，距其於前揭88年10月25日強制
    戒治執行完畢之日，已逾5 年，被告於上開強制戒治期滿執
    行完畢5 年後再犯本件毒品危害防制條例第10條第1 項、第
    2 項之施用第一、二級毒品罪，自應再入觀勒處所實施觀察
    、勒戒，揆諸前揭說明，即與毒品危害防制條例第23條第2
    項所定之「觀察、勒戒或強制戒治執行完畢釋放後，5 年內
    再犯第10條之罪」之訴追條件不符，檢察官逕向本院提起公
    訴，其起訴應屬違背程序，爰不經言詞辯論，逕為諭知不受
    理之判決。
據上論斷，應依刑事訴訟法第303 條第1 款、第307 條，判決如
主文。
中　　華　　民　　國　 100　　年　　5 　　月　　25　　日
                 刑事庭   審判長法  官  鍾雅蘭
                                法  官  顏世翠
                                法  官  許曉微
以上正本證明與原本無異。
如不服本判決應於收受判決後10日內向本院提出上訴書狀，並應
敘述具體理由。其未敘述上訴理由者，應於上訴期間屆滿後20日
內向本院補提理由書( 均須按他造當事人之人數附繕本) 「切勿
逕送上級法院」。
　　　　　　　　　　　  　      書記官　洪明媚
中　　華　　民　　國　 100　　年　　5 　　月　　25　　日
